臺灣高等法院臺中分院刑事判決　　　　96年度上易字第1149號
上　訴　人
即　被　告　戊○○
上列上訴人因詐欺案件，不服臺灣臺中地方法院九十六年度易字
第六三一號中華民國九十六年四月二十四日第一審判決（起訴案
號：臺灣臺中地方法院檢察署九十五年度偵字第一八六九二、二
一九六五號），提起上訴，本院判決如下：
    主  文
原判決撤銷。
戊○○幫助意圖為自己不法之所有，以詐術使人將本人之物交付
，處有期徒刑陸月，如易科罰金，以銀元參佰元即新臺幣玖佰元
折算壹日；減為有期徒刑月，如易科罰金，以銀元參佰元即新
臺幣玖佰元折算壹日。
    事  實
一、戊○○可預見其將金融機構之存摺、提款卡（含密碼）無故
    交予他人使用，將可能被他人作為詐欺取財等一般財產犯罪
    之「人頭帳戶」使用，詎仍基於幫助他人實施詐欺取財之不
    確定故意，於民國（下同）九十五年五月二十八日至同年六
    月八日之間某日，在不詳地點，將其於九十四年十月五日代
    理其子蔡宇傑所申設之梧棲郵局帳戶（局號：000000
    0，帳號：0000000號）之存摺、提款卡及密碼，交
    付給某真實姓名年籍不詳之成年人，而幫助該成年人所屬詐
    欺犯罪集團詐騙他人財物。
二、嗣該不詳姓名之成年人取得上開郵局帳戶之存摺、提款卡（
    含密碼）後，即與所屬之詐欺集團成員，共同基於意圖為自
    己不法所有之概括犯意聯絡，為下列詐欺取財之犯罪行為，
    即：
（一）於九十五年六月八日十四時二十分許，由某不詳姓名男子
      以0000000000號行動電話，撥打電話給在臺東
      市○○路一二○八號之乙○○，佯稱其為乙○○之友人杜
      彥霖，因為生病沒上班，急需用錢，要向乙○○借款新臺
      幣（下同）二萬元云云，致乙○○陷於錯誤，依指示於九
      十五年六月八日十五時二分許，到臺東卑南郵局六支局匯
      款二萬元至蔡宇傑上述帳戶內。其後，上開匯款於同日即
      被跨行提領一空。
（二）於九十五年六月十日十一時四分許，由某不詳姓名男子以
      0000000000號行動電話，撥打電話給丙○○，
      佯稱其為丙○○之友人，因為發生車禍，急需用錢，要向
      丙○○借款三萬元，致丙○○陷於錯誤，委請友人甲○○
      依指示先匯款一萬五千元至蔡宇傑上開帳戶後，又於同日
      十三時五十八分許，在高雄市三民區○○○路五三○號臺
      北富邦銀行三民分行匯款三萬元至上開蔡宇傑帳戶內，嗣
      上開匯款亦均於同日即被跨行提領一空。
三、嗣因乙○○、丙○○其後均發現受騙而報警，始循線查知上
    情。
四、案經被害人丙○○訴由臺中縣警察局清水分局報請臺灣臺中
    地方法院檢察署檢察官偵查起訴。
    理  由
一、按刑事訴訟法第一百五十九條之五明定：「被告以外之人於
    審判外之陳述，雖不符前四條之規定，而經當事人於審判程
    序同意作為證據，法院審酌該言詞陳述或書面陳述作成時之
    情況，認為適當者，亦得為證據」，其立法理由在於傳聞證
    據未經當事人之反對詰問予以核實，乃排斥其證據能力。惟
    當事人如放棄對原供述人之反對詰問權，於審判程序表示同
    意該等傳聞證據可作為證據，此時，法院除認該傳聞證據欠
    缺適當性外，自可承認其證據能力。經查，本案被告、檢察
    官於審判期日，對本案下列經本院採認之證據之證據能力均
    表示無意見，本院審酌該等證據作成時，亦無不適當之處，
    爰均採為證據，合先敘明。
二、本案上訴人即被告戊○○（以下簡稱為被告）雖坦承有於上
    開時間，代理其子蔡宇傑設立上開郵局帳戶之事實，但矢口
    否認伊有幫助他人犯詐欺取財罪之犯行，並辯稱：伊係於九
    十五年六月五日看到報紙辦理「現金卡信貸」之廣告，經電
    話聯絡之後，受騙將上開帳戶之提款卡寄送給自稱為「李先
    生」之男子，伊本身亦為受害人，應不為罪等語。
三、然查：
（一）被告於九十四年十月五日，代理其子蔡宇傑在梧棲郵局開
      立帳戶（局號：0000000，帳號：0000000
      號）之事實，業據被告自承不諱，且有中華郵政股份有限
      公司豐原郵局（已改名為臺灣郵政股份有限公司）九十五
      年七月十一日營字第○九五○二○二○八○號函附之開戶
      基本資料一份附卷可稽。而本案告訴人丙○○及被害人乙○○確有遭人佯裝友人並以上開手法向其等詐騙，致其等
      均陷於錯誤，乃依指示分別匯款至蔡宇傑上開帳戶，其後
      上開匯款均於同日即被跨行提領一空等情，亦據本案告訴
      人丙○○及被害人乙○○於警訊指訴甚詳，並有蔡宇傑上
      開帳戶交易明細表一份、通聯調閱查詢單二份、中國信託
      自動櫃員機交易明細表一張、臺北富邦銀行自動櫃員機交
      易明細表一張、郵政國內匯款執據一張細表、臺灣郵政股
      份有限公司豐原郵局九十六年二月十三日營字第○九六○
      二○○四七九號函一份在卷可稽，上開各情均堪認定。
（二）被告雖以上開情詞否認犯罪，並提出九十五年六月五日期
      之報紙影本及「超峰速件運送股份有限公司」之速運收送
      貨單各一件。惟本案被告於警訊、偵訊時，係供稱：伊於
      九十五年六月中旬發現帳戶存摺等物遺失，可能是九十五
      年六月中旬搬家時等情；其後於原審法院審理時，先則辯
      稱：是於九十五年六月某日遺失，可能是去大賣場買東西
      時遺失，也有可能搬家時遺失，在九十五年六月底才發現
      遺失等語，嗣則改稱：上開帳戶存摺等物，係於九十五年
      五月份遺失云云；觀其前後所辯，不僅遺失之時間不同，
      且如何遺失之情節亦前後有異。被告為讓檢察官信其所辯
      為真實，尚且多次請其配偶蔡國和出庭為證。如被告確有
      被騙取郵局存摺或提款卡之情事，豈有在警、偵、審均不
      供述此情並請求追查，反百般以「遺失存摺、提款卡及密
      碼」置辯之理？被告在本院所提出之報紙影本，固有辦理
      「現金卡信貸」之廣告，但上開廣告係在代辦現金卡，被
      告何需將其子蔡宇傑上開帳戶之提款卡（或包括存摺、提
      款卡密碼）寄送對方？另被告所提出之「超峰速件運送股
      份有限公司」之速運收送貨單，其郵寄之文件名稱不明，
      尚難因此即認定被告所辯屬實。查詐欺犯罪集團為逃避檢
      警追緝，固常使用「人頭帳戶」收受贓款，但若非經該「
      人頭帳戶」使用人之同意，該詐欺犯罪集團除無從查知提
      款卡密碼之外，亦有詐欺所得款項因被凍結以致無法提領
      之風險，故詐欺犯罪集團應不致使用來源不明之帳戶以供
      「人頭帳戶」。況被告於警、偵、審中所辯上開帳戶存摺
      、金融卡及密碼遺失之時間與情節前後不合，又與其在本
      院審理時所辯有異，上開所辯自難採信。查使用提款卡提
      款需鍵入密碼始得為之，此乃眾所周知之事，若非經過被
      告之告知，他人如何輕易得知提款卡之密碼？復審酌本案
      上開詐欺集團成員，係於九十五年六月八日第一次使用蔡
      宇傑上開帳戶之提款卡犯罪，而上開帳戶前次之提款交易
      日期係在九十五年五月二十八日（本案尚無確切之證據足
      以證明此次亦係領取犯罪所得之贓款），本院爰為：被告
      係於九十五年五月二十八日至同年六月八日之間某日，在
      不詳地點，將其於九十四年十月五日代理其子蔡宇傑所申
      設之梧棲郵局帳戶（局號：0000000，帳號：00
      00000號）之存摺、提款卡及密碼，交付給某真實姓
      名年籍不詳之成年人之認定。再者，金融帳戶為個人理財
      之工具，一般人申設金融帳戶亦無任何特殊之限制，一般
      民眾皆能自由申請開戶，並得同時在不同金融機構申請多
      數存款帳戶使用，此乃眾所週知之事實。依一般人之社會
      生活經驗，倘係合法收入，本可自行向金融行庫開戶使用
      ，而無使用他人帳戶之必要。如他人不以自己名義申請開
      戶，而要向他人收取金融機構帳戶使用，衡情，應係為免
      他人得知使用帳戶者之真實身分，故應能合理懷疑其使用
      他人帳戶之目的，係在於供犯罪所用。況近來新聞媒體，
      對於詐欺取財等不肖犯罪集團常大量使用他人存款帳戶後
      ，再持以供作犯罪使用，藉此逃避檢警查緝之情事，亦多
      所報導，被告為三十歲之成年人，有相當之智識及社會經
      驗，對於上開各情尚難推稱不知，詎仍將上開帳戶之存摺
      、提款卡及密碼提供他人使用，其有幫助他人實施詐欺取
      財等一般財產犯罪之不確定故意，犯罪甚為明確，被告所
      辯不足採信，其犯行堪以認定。
四、核被告所為，係犯刑法第三十條第一項、第三百三十九條第
    一項之幫助詐欺取財罪。被告所為既屬幫助犯，應依刑法第
    三十條第二項之規定減輕其刑。
五、原審判決就被告上開所犯予以論罪科刑，固屬有見，惟本案
    被告僅有一次幫助詐欺取財之犯行，原審判決認其有幫助詐
    欺取財之不確定概括犯意，尚與事實不合。又就被告之犯罪
    時間，原審判決認係在九十四年十月五日以後，至九十五年
    五月十九日之前某日；但上開帳戶於九十五年五月十九日尚
    有以存摺辦理現金存款一萬五千元，並於九十五年五月二十
    二日及五月二十八日以提款卡分次提領，此情有上開帳戶之
    歷史交易清單可據；上開以存摺辦理現金存款一萬五千元既
    無從認係他人所為，則被告應係於九十五年五月二十八日之
    後，才為本案上開犯行；則原審判決就被告犯罪時間之認定
    亦屬有誤。是本案被告上訴否認犯罪，其上訴雖無理由，但
    原審判決既有上開可議之處，仍屬無可維持，自應由本院將
    原審判決予以撤銷改判。爰審酌被告之品行、犯罪手段、及
    犯罪所生之危害暨犯罪後態度等一切犯罪情狀，仍量處有期
    徒刑六月；又被告上開犯罪時間係在九十六年四月二十四日
    以前，依據「中華民國九十六年罪犯減刑條例」第二條第一
    項第三款之規定，應減其宣告刑二分之一，爰依法減刑為有
    期徒刑三月；且依法就其宣告刑及減得之刑，均併諭知易科
    罰金之折算標準（被告行為後，九十五年七月一日修正施行
    之刑法第四十一條第一項已將易科罰金之折算標準提高至以
    新台幣一千元、二千元、三千元折算一日，與修正前刑法第
    四十一條第一項之規定相互比較，現行刑法第四十一條第一
    項關於易科罰金折算標準之規定，並無較有利於被告之情形
    ，則依據刑法第二條第一項前段之規定，本案被告仍應適用
    修正前刑法第四十一條第一項之規定，諭知有期徒刑易科罰
    金之折算標準）
六、據上論斷，應依刑事訴訟法第三百六十九條第一項前段、第
    三百六十四條、第三百七十一條、第二百九十九條第一項前
    段、刑法第二條第一項前段、第三百三十九條第一項、第三
    十條第二項、修正前刑法第四十一條第一項前段、罰金罰鍰
    提高標準條例第一條前段、修正前罰金罰鍰提高標準條例第
    二條、中華民國九十六年罪犯減刑條例第二條第一項第三款
    、第七條、第九條，判決如主文。
本案經檢察官丁○○到庭執行職務。
中　　華　　民　　國　　96　　年　　8 　　月　　29　　日
            刑事第三庭    審判長法　官　王  增  瑜
                                法　官　梁  堯  銘
                                法　官　廖  柏  基
上列正本證明與原本無異。
不得上訴。
                                書記官　王　麗　英
中　　華　　民　　國　　96　　年　　8 　　月　　29　　日
附錄論罪科刑法條：
中華民國刑法第三百三十九條第一項：
意圖為自己或第三人不法之所有，以詐術使人將本人或第三人之
物交付者，處五年以下有期徒刑、拘役或科或併科一千元以下罰
金。
